# 关于基金管理公司收入确认问题

提问人：xzlld 时间：2014-11-05 13:56:21
请教各位同行和陈版主：A公司是一个基金管理公司，拟进行新三板挂牌，A公司的主要业务模式是作为GP投资基金，同时作为基金的管理人，收取基金管理费和基金管理报酬。基金的合伙人协议明确，基金收益扣除基金管理费、税费等费用后，对LP按照出资人协议约定的预期收益率进行分配，其余收益全归GP（即基金管理人）所有。A公司管理的基金目前主要为债权投资，即基本为固定收益，予项目退出后进行收益分配。在基金投资项目尚未退出时，A公司能否按照“基金已实现收益-已实现收益中归属于LP部分”确认收入。举个简单的例子，B基金募集资金额 1 亿元，其中A公司作为GP投资 300 万元，LP出资 9700 万元。B基金的合伙人协议约定，B基金管理公司按照基金投资规模的2%向A公司支付管理费，项目退出时对LP按照15%的收益率进行分配，其余收益归GP所有。B基金投资C债权项目 1 亿元，投资期限为 2014 年 6 月 1 日至 2015 年 5 月 31 日，约定的年利率为20%。那么A公司实际可取的2%的管理费和约3%的基金管理报酬收益，A公司能否在项目未退出时进行3%的基金管理报酬收入确认呢？即A公司于 2014 年 12 月 31 日确认基金管理报酬收入： 1 亿元×20%×（1-5%）×6/12-1亿元×2%×6/12-9700万元×15%×6/12=122.5万元。

回答人：chenyiwei
IAS 18附录中对“金融服务费”收入的确认原则如下：
金融服务费收入的确认取决于所判定的收费目的及相关金融工具的核算基础。金融服务费的表述可能并不表明所提供服务的性质和实质。因此，有必要将作为金融工具实际利率组成部分的服务费、因提供服务而赚取的服务费以及因采取重大行动而赚取的服务费区分开来。 ① 作为金融工具实际利率组成部分的服务费。 这种服务费通常作为对实际利率的调整。但是，如果金融工具在初始确认以后按公允价值计量且其变动计入当期损益，则应在金融工具初始确认时，将这种服务费确认为收入。 a、企业收取的、与由企业创造或取得的金融资产（不含根据《国际会计准则第 39 号——金融工具：确认和计量》分类为以公允价值计量且其变动计入当期损益的金融资产）有关的组织费。 这些服务费可能包括：对借款人财务状况进行评估的报酬，对评估和记录抵押、担保和其他保证安排的报酬，对洽谈金融工具的条款、编制和处理文件及结束交易等活动的报酬。这些服务费是继续介入最终形成的金融工具的成本组成部分，它应连同相关的交易成本（定义见IAS 39）一起递延作为实际利率的调整。 b、企业收取的因启动或购买贷款的承约费。 如果企业很可能参与特定的贷款安排，并且贷款承诺不在IAS 39的规范范围之内，则收取的承约费被视为因获取金融工具而不断介入的报酬，它应连同相关的交易成本（定义见IAS 39）一起递延，作为实际利率的调整。如果承约期满企业并未进行贷款，则承约费应在满期时确认为收入。属于IAS 39规范范围内的贷款承诺应当作为衍生工具核算，以公允价值计量。 c、企业收取的因发行以摊余成本计量的金融负债的组织费。 该等收费是产生一项对金融负债的持续涉入的内在组成部分。如果一项金融负债未被归类为“以公允价值计量且其变动计入当期损益”，则收取的组织费应连同相关的交易成本（定义见IAS 39）一并计入金融负债的初始账面价值中，作为实际利率的调整。企业应当将构成实际利率的内在组成部分的收费和成本，和与提供服务（例如投资管理服务）的权利相关的交易成本和组织费区分开来。 ② 因提供服务而赚取的服务费。 a、为贷款提供服务而收取的服务费。 企业为贷款提供服务而收取的服务费应于提供服务时确认为收入。 b、为启动贷款而收取的承约费。 如果特定的贷款安排不大可能成功，并且该项贷款承诺不属于IAS 39的规范范围，则承约费应按时间比例在承约期内确认为收入。属于IAS 39规范范围内的贷款承诺应当作为衍生工具核算，以公允价值计量。 c、投资管理费。 企业提供投资管理服务而收取的服务费应于提供服务时确认为收入。 可直接归属于获取和签订一项投资管理合同的增量成本，如果可以单独辨认和可靠计量，并且很可能可以回收的，可确认为一项资产。如同IAS 39中所定义的，增量成本是指如果企业不获取和签订该项投资管理合同就不会发生的成本。该项资产代表了企业从提供投资管理服务中受益的合同权利，并在企业确认相关收入时摊销。如果企业拥有一组投资管理合同，则其可回收性可以基于该组合进行评价。 某些金融服务合同既包括启动一项或多项金融工具，也包括提供投资管理服务。一个例子是与某一权益证券池的管理相关联的长期月度储蓄合同。合同提供者应当将与启动金融工具相关的交易成本和为获取提供投资管理服务的权利而发生的成本区分开来。 ③ 由于采取比其他任何行动都更为重大的行动所赚取的服务费。 这种收费应于重大行动完成时确认为收入，举例如下： 将股份分配给委托人所收取的佣金。 佣金应于股份分配给委托人时确认为收入。 在借款人和投资者之间安排贷款所收取的中介费。 这种收费应于贷款已安排时确认为收入。 组织银团贷款的服务费。 企业收到的组织银团贷款的服务费是因企业安排这一贷款、且未为其本身保留一揽子贷款的一部分，或者按与其他参与者在承担类似风险时的同样实际收益率保留贷款的一部分，而收取的组织银团的报酬。这种服务费应于银团组成时确认为收入。
因此，对于此处的投资管理费，应随着服务的提供而逐步确认。如果截至某一报告期期末，根据当时的基本情况，能够可靠计量与已提供的服务对应的服务费收入的，则可以在期末根据很可能获得收入的金额计量该收入；如果某些收入项目的金额在期末尚不能可靠确定（例如超额业绩分成，需根据基金结束后清算时的累积业绩状况确认），则可能期末尚不满足确认的条件。

提问人：CPA 木子 时间：2015-04-11 02:48:59
陈老师，碰到一个类似的案例，某基金管理合伙企业A管理B基金，A基金投资了 10 个企业，其中两个企业已经成功上市。B基金合伙企业合伙人协议约定：在B基金以收到的投资分红和处置投资收到的现金支付完成B基金全体合伙人出资额后，A基金管理合伙企业可以按照B基金剩余收益收取20%基金管理费。我的问题是：B基金公司每年年底按照一定估值方法对被投资企业投资的现金回收金额进行估计，从而可以测算B基金所有投资的投资收益或者投资亏损，在B基金分配完成合伙人出资后，A可否按照上述测算的投资收益考虑B未来发生的费用后计提管理费收入？

回答人：chenyiwei
不清楚具体背景，但建议关注：（ 1 ）与拟确认的收入相对应的合同义务是否已经履行完毕；（ 2 ）收入的金额能否可靠计量，不存在重大不确定性。

提问人：CPA 木子 时间：2015-04-11 02:59:31
谢谢陈老师这么晚还答复我的问题，可能我没有表述清楚，核心意思是：合伙基金管理公司管理着一家基金，按照协议约定，在基金公司分回全体合伙人出资后，基金管理公司可以提取20%管理人报酬，那么在基金已经分回合伙人出资后，每年年底，管理公司是否可以按照20%比例和基金公司经过估值测算的收益总额计提管理费？

回答人：chenyiwei
对于根据所管理资产规模为依据计算的管理费应可以。属于超额业绩分成的管理费，因为最后清算时可能需要多退少补，不确定性较大，因此不建议确认，特别是当所管理的基金本身属于进取型（高风险）时。